【裁判字號】    97,簡,377
【裁判日期】    970924
【裁判案由】    就業服務法
【裁判全文】
臺北高等行政法院判決
                                     97年度簡字第00377號
原      告  甲○○
被      告  桃園縣政府
代  表  人  乙○○（縣長）
上列當事人間因就業服務法事件，原告不服行政院勞工委員會中
華民國97年5 月1 日勞訴字第0970007206號訴願決定，提起行政
訴訟。本院判決如下：
    主  文
原告之訴駁回。
訴訟費用由原告負擔。
    事實及理由
一、程序事項：本件被告處原告新臺幣（下同）15萬元罰鍰，罰
    鍰數額在20萬元以下【司法院曾依行政訴訟法第229 條第2
    項之規定，將行政訴訟法第229 條第1 項之簡易案件金額提
    高為20萬元，並自（下同）93年1 月1 日起施行】，係屬行
    政訴訟法第229 條第1 項第2 款規定之涉訟事件，應依簡易
    訴訟程序進行之，合先敘明。
二、事實概要：緣原告於95年2 月起聘僱行方不明之印尼籍外勞
    LESMIATI RADJIMIN （護照號碼：A750683 ，下稱外勞L ）
    ，在桃園縣中壢市○○里○ 鄰○○○○街75巷1 號3 樓自宅
    從事看護工等工作，案經被告所屬警察局於97年1 月19日查
    獲，遂以97年1 月22日桃警外字第0970009633號函移被告，
    經被告審查屬實，乃依就業服務法第57條第1 款及第63條第
    1 項規定，以97年2 月4 日府勞外字第0970040323號裁處書
    ，處原告15萬元罰鍰。原告不服，提起訴願，遭決定駁回，
    遂向本院提起行政訴訟。
三、本件原告主張：本案警察係於97年1 月19日週六假日在中壢
    火車站對該名外勞L 進行檢查，而非前往其工作場所實施，
    與就業服務法第62條第1 項明定檢查地點不符，其檢查結果
    自始無效。目前就業服務法未規定僱用前須先檢查居留證，
    且一般百姓不能對外勞進行人身檢查，原告係遭該名逃跑外
    國人矇騙，依行政罰法第7 條規定，並無故意或過失。原告
    在公公病重，原逃跑外勞未尋獲前，緊急暫時僱用該名外勞
    協助照料原告公公，出發點在於善盡民法第1084條、第1114
    條及老人福利法第30條規定扶養責任，且原告在該名外勞無
    飯可吃、無處可住困境下，為避免危及生命，伸出援手，依
    行政罰法第8 條、第11條規定及第13條規定，應予免罰，且
    依同法第18條規定，至少應給予減半之處分。原告家境清苦
   ， 目前尚須奔波家計與醫院照顧公公，難以負擔鉅額罰鍰，
    被告未依行政程序法第7 條及第93條規定，選擇以附款、定
    期限方式分7 年攤還罰鍰，迫使原告陷入生活困境，不符憲
    法保障人民生存權要旨等情，並聲明求為判決撤銷訴願決定
    及原處分關於對原告所開立之裁處書（即被告97年2 月4 日
    府勞外字第0970040323號裁處書），訴訟費用由被告負擔。
四、被告則以：原告非法聘僱印尼籍行方不明外勞L ，經被告所
    屬警察局保安警察隊員警於97年1 月19日在桃園縣中壢火車
    站前查獲，該名外勞L 在調查筆錄表示於95年2 月開始受僱
    於原告從事工作，其來台期限為97年1 月19日，但於95年2
    月21 日 逃跑。而原告於警方調查筆錄亦坦承自95年2 月起
    至97年1 月19日止僱用該名外勞L 在桃園縣中壢市○○里○
    鄰○○○○街75巷1 號3 樓自宅以每月1 萬9,000 元工資從
    事看護工作。又被告於97年1 月28日以府勞外字第
    0970032801號函請原告到被告處說明，原告於97年2 月1 日
    到被告處製作談話紀錄，亦坦承上情，核其行為已違反就業
    服務法第57條第1 款規定，被告依同法第63條第1 項規定所
    為裁處並無違法不當，訴願決定亦無不合等語，資為抗辯，
    並聲明求為判決駁回原告之訴，訴訟費用由原告負擔。
五、兩造之爭點：原告是否違反就業服務法第57條第1款規定？
    被告依同法第63條第1 項規定所為裁處有無違法不當？
六、本院按：
(一)、「雇主聘僱外國人不得有下列情事：一、聘僱未經許可、許
    可失效或他人所申請聘僱之外國人。」、「違反第44條或第
    57條第1 款、第2 款規定者，處新臺幣15萬元以上75萬元以
    下罰鍰。5 年內再違反者，處3 年以下有期徒刑、拘役或科
    或併科新臺幣120 萬元以下罰金。」分別為就業服務法第57
    條第1款 及第63條第1 項所明定。
(二)、經查，本件稽之原告甲○○君詢問筆錄所載略以：「（妳於
    何時僱用印尼籍逃逸外勞外勞L ？薪資如何計算？工作地點
    ？工作時段？工作性質為何？）我於95年2 月底左右僱用該
    名逃逸外勞，剛開始1 個月新台幣18,000元，到了96年8 月
    改成1 個月15,000元。地點位於桃園縣中壢市○○里○ 鄰○
    ○○○街75巷1 號3 樓的家中，該名外勞照顧我公公的生活起
    居…。」「（…妳是否知道印尼籍外勞L 是非法逃逸外勞？
    ）一開始不知道，一段時間後才知道，但因為可憐她沒有工
    作，又沒有地方住所以才收留她。」「（你僱用外勞L 有無
    向勞委會或相關單位查詢該名外勞是否合法？）沒有，剛開
    始我以為她是合法的，所以請她幫忙。」；又據外勞L 詢問
    筆錄所載略以：「（你於何時逃逸？逃逸後居住何處？有無
    非法工作？）我於2006年2 月21日逃逸，逃逸後於隔天即
    2006年2 月22日到非法雇主甲○○位於桃園縣中壢市○○里
    ○ 鄰○○○○街75巷1 號3 樓工作。」「（工作時段為何？性
    質為？薪資為何？…）工作時段為早上7 時至下午19時，工
    作性質為照顧非法雇主甲○○的公公。薪資是1 個月新台幣
    15,000元…。」「（警方所提供的甲○○的照片讓你指認，
    是否為僱用你的非法雇主？）就是甲○○僱用我的。」此均
    有桃園縣政府警察局97年1 月19日及1 月20日原告及外勞L
    調查筆錄影本附原處分卷可稽。又原告於97年2 月1 日至被
    告接受訪談並製作談話紀錄，據其所載略以：「（你所聘僱
    該名外勞工作內容為何？聘僱期間多久？僱用薪水多少？）
    照顧公公鍾青松先生的生活起居，自95年3 月初開始聘僱至
    97年1 月19日止，每月以薪資19,000元聘僱外勞L 擔任看護
    工的工作。」「（有無補充意見？）本人此次聘僱外勞L 確
    實情非得已…。」據上，本件違法情節既經警方查獲，原告
    及外勞L 於詢問筆錄、談話紀錄亦坦承不諱。是原告非法聘
    僱外勞L 從事看護工等工作，其違法之事實洵堪認定。
(三)、再按行政罰法第7 條規定：「違反行政法上義務之行為非出
    於故意或過失者，不予處罰。」、第8 條：「不得因不知法
    規而免除行政處罰責任。但按其情節，得減輕或免除其處罰
    。」經查，就業服務法第57條第1 款明文禁止非法聘僱未經
    許可、許可失效或他人所申請聘僱之外國人從事工作，旨在
    保障國民工作權、維持社會秩序而避免妨礙本國人之就業機
    會、勞動條件、國民經濟發展及社會安定。故針對聘僱外國
    人從事工作，立法採申請許可制，此揆諸同法第42條之規定
    亦明。是任何人如需聘僱外國人從事工作，即應依法申請許
    可。經查，原告聘僱外國人從事工作，未依法申請許可，且
    於聘僱外國籍員工過程中，並未檢視其居留證等相關證件之
    情形下即予以聘僱，縱無故意，亦有過失，應受處罰，自亦
    不得以不知就業服務法而主張免責，原告主張無故意過失及
    應免責云云，殊不可採。
(四)、又按就業服務法第62條係規定，警察機關得指派人員攜帶證
    明文件，至外國人工作之場所或可疑有外國人違法工作之場
    所，實施檢查。再依行為時警察勤務條例第11條第3 款規定
    ：「臨檢：於公共場所或指定處所、路段，由服勤人員擔任
    臨場檢查或路檢，執行取締、盤查及有關法令賦予之勤務。
    」臨檢自屬警察執行勤務方式之一種。臨檢實施之手段為檢
    查、路檢、取締或盤查等等，其因發現違法事實，再依法定
    程序處理。是以警察機關依警察勤務條例規定執行勤務，發
    現可疑有外國人違法工作，再依據上開就業服務法規定到「
    外國人的工作之場所或可疑有外國人違法工作之場所」檢查
    ，自為法之所許。經查，被告所屬警察局在97.01.19在公共
    場所之中壢火車站檢查外勞L ，玆因發現外勞L 係可疑外國
    人違法工作，乃循線查獲本件違反就業服務法之案件，於法
    並無不合，原告主張：本案警察並非到「外國人的工作場所
    」，而是於97.01.19星期六休假日在中壢火車站檢查外勞，
    核與就業服務法第62條所明訂的「檢查地點」不符，本件處
    分為無效云云，並非可採。
(五)、又本件之情形，經核不符行並不符合行政罰法第13條規定緊
    急避難行為及同法第11條所規定依法令之行為等，不予處罰
    之規定，亦不合於行政程序法第7 條及第93條選擇以附款為
    處分之規定，原告以其以其對法律上見解之歧異，任意解釋
    各條文文義，殊不足採。
(六)、末按行政罰法第18條規定：「裁處罰鍰，應審酌違反行政法
    上義務行為應受責難程度、所生影響及因違反行政法上義務
    所得之利益，並得考量受處罰者之資力。．．依本法規定減
    輕處罰時，裁處之罰鍰不得逾法定罰鍰最高額之二分之一．
    ．」。原告係違反就業服務法第57條第1 款規定，依同法第
    63條第1 項之規定，得處新台幣15萬元以上75萬元以下罰鍰
    ，被告依法裁罰新台幣15萬元整之罰鍰，已屬該條所定法定
    罰鍰額度之最下限。另原告陳稱無力繳納罰鍰部分，需俟被
    告移由行政執行後，逕向法務部行政執行署之該管行政執行
    處申請分期繳納罰鍰，併予敘明。
七、從而，被告依就業服務法第57條第1款及第63條第1項規定，
    以97年2月4日府勞外字第0970040323號裁處書，處原告15萬
    元罰鍰，並無不合。訴願決定遞予駁回，亦無違誤，均應予
    維持。本件原告之訴為無理由，應予駁回。又本件為簡易訴
    訟事件，爰不經言詞辯論，逕為判決，併予敘明。
據上論結，本件原告之訴為無理由，爰依行政訴訟法第98條第1
項前段、第233 條第1 項、第236 條，判決如主文。
中    華    民    國    97    年   9    月     24    日
            臺北高等行政法院第三庭
                                  法  官  劉介中
上為正本係照原本作成。
本件以訴訟事件所涉及之法律見解具有原則性者為限，始得於本
判決送達後20日內向本院提出上訴狀並表明上訴理由，如已於本
判決宣示後送達前提起上訴者，應於判決送達後20日內補具上訴
理由（均按他造人數附繕本），且經最高行政法院許可後方得上
訴。
中    華    民    國    97    年   9    月     30    日
                                  書記官  蘇婉婷


司法院資訊處製作；財團法人民間司法改革基金會備份。
